【裁判字號】    89,訴,365
【裁判日期】    900913
【裁判案由】    分割共有物
【裁判全文】
臺灣屏東地方法院民事判決      八十九年度訴字第三六五號
    原      告    Ｄ○○
                  ｖ○○
                  ｍ○○
                  乙○○
    訴訟代理人    甲○○
    被      告    ｙ  ○
                  甲甲○
                  戌○○
                  Ｚ○○
                  丑○○
                  Ａ○○
                  玄○○
                  ｈ○○
                  Ｙ○○
    訴訟代理人    己○○
    被      告    壬○○
                  ｉ○○
                  ｇ○○
                  Ｘ○○
                  巳○○
                  ｚ○○
                  ｅ○○
                  Ｇ○○
                  Ｗ○○
                  寅○○
                  ｕ○○
                  卯○○
                  宙○○
                  丙○○
                  ｑ  ○
                  黃○○
    訴訟代理人    申○○
    被      告    酉○○
                  ａ○○
                  丁○○
                  Ｊ○○
                  Ｌ○○
                  Ｏ○○
                  Ｆ○○
                  ｊ○○
                  癸○○
                  Ｂ○○
                  ｌ○○○
                  ｆ○○
                  Ｅ○○
                  Ｋ○○
                  Ｉ○○
                  Ｓ○○
                  戊○○
                  Ｕ○○
                  Ｔ○○
                  午○○
                  ｂ○○
                  Ｍ○○
                  Ｎ○○
                  ｄ○○
    訴訟代理人    ｐ○○
    被      告    ｗ○○○
                  亥○○○
                  庚○○
                  辛○○
                  天○○
                  宇○○
                  辰○○
                  ｏ○○
                  ｎ○○
                  ｃ○○
                  未○○
    訴訟代理人    Ｒ○○
    被      告    Ｐ○○
                  Ｑ○○
                  ｔ○○○
                  ｒ○○○
                  ｘ○○○
                  ｓ○○○
                  子○○
                  Ｈ○○
    法定代理人    Ｖ○○○
    訴訟代理人    己○○
    被      告    ｋ○○
                  Ｃ○○
右當事人間請求分割共有物事件，本院判決如左：
    主      文
被告Ｐ○○、Ｑ○○、ｔ○○○、ｒ○○○、ｘ○○○及ｓ○○○應就其被繼承人林
點所遺坐落屏東縣琉球鄉○○段一○一一地號、地目建、面積貳仟壹佰肆拾貳點伍陸
平方公尺土地所有權應有部分九○分之三辦理繼承登記。
兩造共有前項土地依下列方法分割：如附圖所示編號（Ｊ）部分面積貳佰柒拾貳點柒
參平方公尺分歸兩造按其原應有部分比例保持共有；編號（Ａ）部分面積壹佰陸拾參
點陸壹平方公尺分歸被告申○○及ｑ○，按其應有部分被告申○○十四分之十一，被
告ｑ○十四分之三保持共有；編號（Ｂ）部分面積壹佰貳拾柒點貳貳平方公尺分歸原
告ｖ○○所有；編號（Ｃ）部分面積壹佰貳拾陸點肆貳平方公尺分歸原告ｍ○○所有
；（Ｄ）部分面積壹佰貳拾伍點零玖平方公尺分歸被告明全所有；編號（Ｅ）部分面
積壹佰參拾陸點貳肆平方公尺分歸原告乙○○所有：編號（Ｆ）部分面積壹佰肆拾玖
點捌玖平方公尺分歸原告Ｄ○○所有：編號（Ｇ）部分面積柒拾點壹壹平方公尺分歸
被告子○○、ｈ○○及Ｙ○○，按其應有部分被告ｈ○○六分之四、被告子○○及Ｙ
○○各六分之一保持共有；編號（Ｈ）部分面積參拾肆點壹貳平方公尺分及編號（Ｉ
）部分面積玖佰參拾柒點壹參平方公尺分歸如附表所示被告，按附表所示各被告判決
後應有部分保持共有。
訴訟費用由原告Ｄ○○負擔百分之十，原告ｖ○○負擔三千九百三十六分之二五三，
原告ｍ○○負擔一千六百八十分之一○九，原告乙○○負擔二千六百分之一七七，被
告黃○○負擔一百二十分之七，被告申○○負擔一百六十分之十一，被告ｑ○負擔一
百六十分之三，被告ｈ○○負擔四十分之一，被告子○○及Ｙ○○各負擔一百六十分
一，被告Ｐ○○、Ｑ○○、ｔ○○○、ｒ○○○、ｘ○○○及ｓ○○○連帶負擔百分
之一，餘由如附表所示被告按附表所示其原應有部分比例各自負擔。
    事      實
甲、原告方面：
一、聲明：求為判決如主文所示。
二、陳述：
（一）緣坐落屏東縣琉球鄉○○段一○一一地號、地目建、面積二千一百四十二點五
      六平方公尺土地為兩造所共有。而被告Ｐ○○、Ｑ○○、ｔ○○○、ｒ○○○
      、ｘ○○○及ｓ○○○迄未就其被繼承人林點（民國八十年五月十六日死亡）
      所遺系爭土地所有權應有部分九○分之三辦理繼承登記。原告迭次催促被告協
      議分割，惟被告均置之不理，致兩造無法就分割方法達成協議，而系爭土地既
      無不能分割之情形，且兩造亦無不得分割之約定，爰依法訴請分割系爭土地如
      聲明所示。
（二）原告四人就系爭土地的所有權應有部分各為原告Ｄ○○百分之十、原告ｖ○○
      三千九百三十六分之二五三、原告ｍ○○一千六百八十分之一○九、原告乙○○二千六百分之一七七，原告Ｄ○○、被告黃○○及申○○已在系爭土地上建
      築房屋現居住中，而原告ｖ○○、ｍ○○及乙○○現正在系爭土地上興建房屋
      中，原告四人希望各自分得其房屋基地所坐部分土地，至其餘部分土地仍應由
      其餘被告按其應有部分比例保持共有。又原告Ｄ○○應分得土地於扣除其房屋
      基地所坐落部分土地面積後，如尚有多餘土地願無償分予其餘原告及被告黃○○以補渠等現在系爭土地房屋或正上興建房屋基地所占面積之不足，至此如仍
      有剩餘土地則希望分得與其現居住房屋相鄰的西邊空地。再者，坐落屏東縣琉
      球鄉○○段九七五地號土地係道路用地，而原告Ｄ○○現居住房屋的東邊空地
      與同段九七五地號土地相鄰，實為系爭土地對外聯絡之既成道路的一部分，應
      由兩造按其應有部分比例保持共有。
三、證據：提出土地登記謄本五件、地籍圖二件、都市計劃土地使用分區證明書一件
    、照片十二件、繼承系統表四件、戶籍謄本十七件為證，並聲請履勘現場及地政
    機關測量。
乙、被告方面：
一、被告黃○○、申○○及ｑ○部分：
    未於言詞辯論期日到庭，據其所提書狀之陳述及證據如左：
（一）陳述：
      被告黃○○、申○○及ｑ○就系爭土地的所有權應有部分各為黃○○一百二十
      分之七、申○○一百六十分之十一、ｑ○一百六十分之三，被告申○○已在系
      爭土地上建築房屋現居住中，而被告黃○○現正在系爭土地上興建房屋中，被
      告希望各自分得其房屋基地所坐落部分土地，且被告申○○及ｑ○二人願就分
      得土地按應有部分比例保持共有。
（二）證據：提出土地登記謄本影本二件為證。
二、被告Ｙ○○、ｈ○○、子○○、Ｈ○○、Ｖ○○○部分：
    未於最後言詞辯論期日到庭，據其前此所為聲明及陳述如左：
（一）聲明：求為判決駁回原告之訴。
（二）陳述：
      林萬進（民國八十九年三月三日死亡）所遺系爭土地所有權應有部分一百六十
      分之一已由其子即被告子○○辦妥繼承登記，而被告Ｙ○○及ｈ○○就系爭土
      地的所有權應有部分各為一百六十分之一及四十分之一。被告Ｙ○○、ｈ○○
      、子○○願就分得土地按應有部分比例保持共有，且希望分得與原告Ｄ○○現
      居住房屋的東邊空地。
（三）證據：提出遺產稅免稅證明書影本及土地登記謄本各一件為證。
三、被告辛○○、庚○○、林登福、天○○、宇○○、林家寶、ｏ○○、林保興、ｃ
    ○○、林先托部分：
    未於最言詞辯論期日到庭，據其前此所為陳述如下：同意原告所提分割方案。
四、被告ｄ○○部分：
    未於最言詞辯論期日到庭，據其前此所為陳述如下：同意原告所提分割方案。
五、被告ｙ○、甲甲○、戌○○、Ｚ○○、丑○○、Ａ○○、玄○○、壬○○、ｉ○○、ｇ○○、Ｘ○○、巳○○、ｚ○○、ｅ○○、Ｇ○○、Ｗ○○、寅○○、ｕ
    ○○、卯○○、宙○○、丙○○、酉○○、ａ○○、丁○○、Ｊ○○、Ｌ○○、
    Ｏ○○、Ｆ○○、ｊ○○、癸○○、Ｂ○○、ｌ○○○、ｆ○○、Ｅ○○、Ｋ○○、Ｉ○○、Ｓ○○、戊○○、Ｕ○○、Ｔ○○、午○○、ｂ○○、Ｍ○○、Ｎ
    ○○、ｗ○○○、陳林逃、Ｐ○○、Ｑ○○、ｔ○○○、ｒ○○○、ｘ○○○、
    ｓ○○○、ｋ○○、Ｃ○○部分：
    未於言詞辯論期日到場，亦未提出書狀作何陳述及主張。
    理      由
一、被告經合法通知，均未於言詞辯論期日到場，核無民事訴訟法第三百八十六條各
    款所列情形，爰依原告聲請，准由其一造辯論而為判決。
二、經查坐落屏東縣琉球鄉○○段一○一一地號、地目建、面積二千一百四十二點五
    六平方公尺土地為兩造所共有，而被告Ｐ○○、Ｑ○○、ｔ○○○、ｒ○○○、
    ｘ○○○及ｓ○○○亦迄未就其被繼承人林點（民國八十年五月十六日死亡）所
    遺系爭土地所有權應有部分九○分之三辦理繼承登記。其中原告四人就系爭土地
    的所有權應有部分各為原告Ｄ○○百分之十、原告ｖ○○三千九百三十六分之二
    五三、原告ｍ○○一千六百八十分之一○九、原告乙○○二千六百分之一七七，
    而被告黃○○、申○○及ｑ○就系爭土地的所有權應有部分各為黃○○一百二十
    分之七、申○○一百六十分之十一、ｑ○一百六十分之三，及被告子○○、Ｙ○○及ｈ○○就系爭土地的所有權應有部分各為被告子○○一百六十分之一、被告
    Ｙ○○一百六十分一、被告ｈ○○四十分之一。又系爭土地並無依物之使用方法
    不能分割之情形，且兩造對之亦無不得分割之約定，惟就分割方法無從達成協議
    之事實，業據原告提出與所述相符土地登記謄本及地籍圖、繼承系統表及戶籍謄
    本等件為證，堪信為實在，從而，原告訴請裁判分割系爭土地而如聲明所示，於
    法即無不合，應予准許。
三、查系爭土地的東南側空地與道路用地即同段九七五地號土地相鄰，其往西延深即
    貫穿系爭土地的東西向巷道寬約三公尺，此為系爭土地主要對外聯絡方式，又原
    告Ｄ○○在系爭土地的東南側建造加強磚造二層樓房屋現居住中，占用面積為一
    百一十六點六六平方公尺，被告申○○已在系爭土地的西側建造磚造蓋瓦及木造
    蓋鐵皮房屋現居住中，占用面積為一百七十二點七五平方公尺，被告黃○○已在
    系爭土地的東側建造磚造蓋瓦房屋，現由原告乙○○使用中，占用面積為一百二
    十五點○九平方公尺，再者原告ｖ○○、ｍ○○及乙○○現正在系爭土地東側興
    建房屋中，其基地所占用面積各為原告ｖ○○一百二十七點二二平方公尺、原告
    ｍ○○一百二十六點四二平方公尺、原告乙○○一百三十六點二四平方公尺等情
    ，業經原告提出與所述相符地籍圖、都市計劃土地使用分區證明書及照片等件為
    證，並經本院至現場勘驗明確，及囑託屏東縣東港地政事務所派員實施測量，有
    勘驗筆錄及土地複丈成果圖在卷可稽。就系爭土地之分割方法，本院審酌：
（一）系爭土地的東南側空地與道路用地即同段九七五地號土地相鄰，其往西延深即
      貫穿系爭土地的東西向巷道寬月三公尺，即如附圖所示編號（Ｊ）部分面積二
      百七十二點七三平方公尺，此為系爭土地主要對外聯絡方式，屬經年供公眾通
      行的既成巷道，本院認為維持此部分土地之通行使用效能，仍由兩造依原應有
      部分比例保持共有為宜。
（二）原告Ｄ○○表示其應分得土地於扣除其房屋基地所坐落部分土地後，如尚有多
      餘土地願無償分予其餘原告及被告黃○○以補渠等在系爭土地上房屋或正在興
      建房屋基地所坐落面積的不足，至此如仍有剩餘土地則希望分得與其現居住房
      屋相鄰的西邊空地乙節，此等意見應予尊重。又被告申○○及ｑ○表示願就分
      得土地按其原應有部分比例繼續保持共有，以及被告Ｙ○○、ｈ○○及子○○
      表示願就分得土地按其原應有部分比例繼續保持共有等情，為避免渠等分得土
      地過於細碎而無法為適宜使用，渠等此等意見自應予尊重。
（三）原告Ｄ○○在系爭土地的東南面建造加強磚造二層樓房屋現居住中，占用面積
      為一百一十六點六六平方公尺，被告申○○在系爭土地的西側建造磚造蓋瓦及
      木造蓋鐵皮房屋現居住中，占用面積為一百七十二點七五平方公尺，被告黃○○已在系爭土地的東側位置建造磚造蓋瓦房屋，現由原告乙○○使用中，占用
      面積為一百二十五點○九平方公尺，再者原告ｖ○○、ｍ○○及乙○○現正在
      系爭土地東側上興建房屋中，其基地所占用面積各為原告ｖ○○一百二十七點
      二二平方公尺、原告ｍ○○一百二十六點四二平方公尺、原告乙○○一百三十
      六點二四平方公尺等情已如前述，本院慮及社會經濟利益及兩造所有土地之整
      體規劃使用，爰將如附圖所示編號（Ａ）部分面積一百六十三點六一平方公尺
      分歸被告申○○及ｑ○，按其應有部分被告申○○十四分之十一，被告ｑ○十
      四分之三保持共有；編號（Ｂ）部分面積一百二十七點二二平方公尺分歸原告
      ｖ○○所有；編號（Ｃ）部分面積一百二十六點四二平方公尺分歸原告ｍ○○
      所有；（Ｄ）部分面積一百二十五點○九平方公尺分歸被告明全所有；編號（
      Ｅ）部分面積一百三十六點二四平方公尺分歸原告乙○○所有：編號（Ｆ）部
      分面積一百四十九點八九平方公尺分歸原告Ｄ○○所有：（Ｇ）部分面積七十
      點一一平方公尺分歸被告子○○、ｈ○○及Ｙ○○，按其應有部分被告ｈ○○
      六分之四、被告子○○及Ｙ○○各六分之一保持共有。
（四）至其餘土地，即如附圖所示編號（Ｈ）部分面積三十四點一二平方公尺分及編
      號（Ｉ）部分面積九百三十七點一三平方公尺，由於如附表所示其餘被告多未
      到庭表示意見，且為避免渠等分得土地過於細碎而無法為適宜使用，將此等土
      地分歸如附表所示被告按如附表所示判決後應有部分繼續保持共有。
據上論結，本件原告之訴為有理由，並依民事訴訟法第三百八十五條第一項前段、第
七十八條、第八十一條第二款、第八十五條第一項後段、第八十五條地二項，判決如
主文。
中      華      民      國     九十     年      九      月     十三     日
                                    臺灣屏東地方法院民事第二庭
~B法      官  賴秀雯
右為正本係照原本作成。
如不服本判決，應於送達後廿日內，向本院提出上訴狀。
~B法院書記官  滕一珍
中      華      民      國     九十     年      九      月     十三     日
~F0
附表：
編號   被  告     原應有部分              判決後應有部分
一     ｙ  ○     四○分之一              萬分之四八二
二     蔡興旺     六○○分之五            萬分之一六○
三     戌○○     六○分之一              萬分之三二一
四     Ｚ○○     一八○分之一            萬分之一○七
五     丑○○     一八○分之一            萬分之一○七
六     Ａ○○     六○分之一              萬分之三二一
七     玄○○     六○分之一              萬分之三二一
八     壬○○     四○分之一              萬分之四八二
九     ｉ○○     一二○分之一            萬分之一六○
一○   ｇ○○     一二○分之一            萬分之一六○
一一   Ｘ○○     一二○分之一            萬分之一六○
一二   巳○○     六○分之一              萬分之三二一
一三   ｚ○○     四○分之一              萬分之四八二
一四   ｅ○○     二○○分之一            萬分之九六
一五   Ｇ○○     二○○分之一            萬分之九六
一六   Ｗ○○     一八○分之一            萬分之一○七
一七   寅○○     一八○分之一            萬分之一○七
一八   ｕ○○     九○分一                萬分之二一四
一九   卯○○     二○○分之一            萬分之九六
二○   宙○○     五○分之一              萬分之三八四
二一   丙○○     八○分之一              萬分之二四一
二二   酉○○     一二○分之一            萬分之一六○
二三   ａ○○     一二○分之一            萬分之一六○
二四   丁○○     九○○分之一            萬分之二一
二五   Ｊ○○     九○○分之一            萬分之二一
二六   Ｌ○○     五四○分之一            萬分之三五
二七   Ｏ○○     五四○分之一            萬分之三五
二八   Ｆ○○     五四○分之一            萬分之三五
二九   ｊ○○     四○○分之一            萬分之四八
三○   癸○○     四○○分之一            萬分之四八
三一   Ｂ○○     一四九二四○分之五九九  萬分之七七
三二   ｌ○○○   六○分之一              萬分之三二一
三三   ｆ○○     三二○分之三            萬分之一八○
三四   Ｅ○○     三二○分之三            萬分之一八○
三五   Ｋ○○     三○○分之一            萬分之六四
三六   Ｉ○○     三○○分之一            萬分之六四
三七   Ｓ○○     二○○分之一            萬分之九六
三八   庚○○     二四○分之一            萬分之八○
三九   辛○○     二四○分之一            萬分之八○
四○   辰○○     二○○分之一            萬分之九六
四一   天○○     一六○分之一            萬分之一二○
四二   宇○○     一六○分之一            萬分之一二○
四三   戊○○     九六○分之一            萬分之二○
四四   Ｕ○○     九六○分之一            萬分之二○
四五   Ｔ○○     九六○分之一            萬分之二○
四六   午○○     九○分之一              萬分之二四一
四七   ｂ○○     一五○分之一            萬分之一二八
四八   Ｍ○○     四八○分之一            萬分之四○
四九   Ｎ○○     四八○分之一            萬分之四○
五○   未○○     六○分之一              萬分之三二一
五一   ｏ○○     四五○分之一            萬分之四二
五二   ｎ○○     四五○分之一            萬分之四二
五三   地○○     六○分之一              萬分之三二一
五四   ｗ○○○   二○○分之五            萬分之四八二
五五   ｄ○○     二○○分之五            萬分之四八二
五六   亥○○○   九○分之三              萬分之六四三
五七   Ｐ○○
       Ｑ○○
       ｔ○○○
       ｒ○○○
       ｘ○○○
       ｓ○○○
 右六人公同共有
 林點所遺應有部分  一○○分之一          萬分之一九二


司法院資訊處製作；財團法人民間司法改革基金會備份。
